【裁判字號】    90,上易,518
【裁判日期】    900522
【裁判案由】    恐嚇
【裁判全文】
臺灣高等法院高雄分院刑事判決                      九十年度上易字第五一八號
    上  訴  人  台灣高雄地方法院檢察署檢察官
    被      告  丙○○
右上訴人因被告恐嚇案件，不服臺灣高雄地方法院八十八年度易字第三九四五號中華
民國八十九年十二月二十八日第一審判決（起訴案號：臺灣高雄地方法院檢察署八十
八年度偵字第一五四六二號、第一五八六六號、第一九四八七號），提起上訴，本院
判決如左：
    主  文
上訴駁回。
    理  由
一、甲訴意旨略以：被告丙○○於民國八十八年年六月三十日下午五時十分許，在高
    雄市三民區○○○路三三七號「小紅龍安親班」前，欲接回即將自安親班下課之
    女鄭蘊璇、鄭穎騏時，適遇見亦前往該處探視女兒之告訴人乙○○（起訴書誤載
    為黃懿民），被告因要求乙○○撤回傷害告訴及重修舊好而遭拒，竟一時氣憤，
    對乙○○恫嚇稱：「要讓妳永遠看不到小孩」、「生命短短，要給妳日子歹過，
    跟妳拼到底（台語）」等語，致告訴人心生畏懼，而認被告另涉犯刑法第三百零
    五條之恐嚇罪等語。
二、本件甲訴人認被告涉有前開犯行，無非以告訴人之指訴及證人鄭蘊璇於偵訊中證
    稱：爸爸要向媽媽要鑰匙，一個吵要離婚、一個要分居，爸爸有不准媽媽到學校
    看我們，好像有聽爸爸講讓媽媽永遠看不到小孩；爸爸當天有講台語，講的很快
    ，我不是聽很懂等語，以及參以證人邱弘呈、黃心怡除均證稱被告及告訴人二人
    於六月三十日下午在大豐二路三三七號前（即安親班門口）吵架很大聲等語外，
    邱弘呈尚證稱：當時告訴人有跑入伊當班之超商店內請求協助報警，伊因第一次
    遇到，不知如何處理等語，為論罪之據。訊之被告對於右開時地在「小紅龍安親
    班」前巧遇告訴人，而雙方在該處發生爭吵之情，固為坦承，然堅詞否認恐嚇犯
    行，辯稱：伊當時係向告訴人提出希望和解，告訴人不願意談，堅持離婚，伊才
    與之爭吵，但未要求告訴人撤回傷害告訴，亦未要求重修舊好，其當時係感慨稱
    ：「你動不動就要離婚，完全不顧及小孩所受之傷害，既無當小孩母親之資格，
    以後小孩也不會你看」、「人生短短，不必做那麼絕，何況雙方係夫妻，若要拼
    ，以後也要拼到底」等語，當時意思係指將爭取小孩之監護權及認為告訴人不應
  因細故即堅持法律解決，若一定堅持傷害告訴，伊亦循司法途逕與告訴人周旋之
    意，伊當時聲音雖有大些，但並無所謂恐嚇之犯意等語。
三、按犯罪事實應依證據認定之，無證據不得推定其犯罪事實，刑事訴訟法第一百五
    十四條定有明文；次按告訴人之告訴，係以使被告受刑事追訴為目的，是其陳述
    是否與事實相符，仍應調查其他證據以資審認，最高法院五十二年台上字第一三
    ００號著有判例可資參照。再按刑法第三百零五條所指之恐嚇行為，須行為人有
    以加害生命、身體、自由、名譽、財產等事項通知他人並藉以使受通知之他人發
    生畏懼之犯意存在，始足當之。經查：
(一)、目擊證人莊秀琴除證稱：八十八年六月三十日下午五時許當天伊原本是要去安親
    班帶伊之兒子回家，被告之兩個女兒也在那邊就讀。當天伊在安親班有看到乙○
    ○和那二個女兒在說話，伊帶小孩要出來，告訴人也帶女兒出來，結果在安親班
    門口告訴人和被告就碰到面，被告問告訴人離婚要什麼條件，告訴人一下子說沒
    條件、一下子說跟他的律師講。剛開始時二人還蠻小聲的，後來越講越大聲，就
    是在談離婚條件的事，被告表示離婚是其等二人之間的事，為何要去找律師，被
    告當時態度好像很生氣，講話態度也是很大聲，告訴人就不想跟他講，說話也很
    大聲，我看他們已經在吵架我就趕快到一旁打電話找我先生過來，後來他們已經
    沒有像先前吵得那麼大聲，在爭執告訴人騎的機車所有權歸屬，告訴人騎的機車
    就停在離安親班二十甲尺處的超商門口，他們二人到超商門口，被告要跟告訴人
    拿鑰匙，但告訴人不給他並轉身進入超商裡好像跟店員有講幾句話，被告也隨後
    進去，一下子告訴人就出來把車騎走等語外，並證稱：（問：你當時有沒有聽到
    丙○○有對乙○○說「要讓你永遠看不到小孩」、「生命短短，要給你日子歹過
    ，跟你拼到底」？）當時伊因為重心擺在照顧被告之女兒和伊兒子，故其等講了
    什麼話伊也沒注意在聽等語。再目擊證人石榮隆則除證稱：因為伊太太打電話跟
    伊說被告和告訴人在那邊吵得很兇，要伊過去調解一下，伊趕到那邊去時他們正
    要離開，當時告訴人要騎車離開，丙○○跟他說「人生短短，你這樣做我也不會
    給你好過，今天這樣很難看」是用台語講的，聲音有比較大聲等語外，尚證稱：
    （問：你有無聽到他對乙○○說「要讓你永遠看不到小孩」、「生命短短，要給
    你日子歹過，跟你拼到底」？）我記不太起來，我印象比較深刻的是他有說「人
    生短短，做人不要太絕」之類的話等語（上開證人莊秀琴及石榮隆所證，見原審
    卷第八一至八三頁）。
(二)、證人即上揭小紅龍安親班之會計黃心怡迭於警訊、偵訊及原審訊問時均證稱：當
    時伊在櫃檯處隔著玻璃看到門外被告與告訴人二人在大聲爭吵，但聽不清楚他們
    說什麼，並未聽到被告說出「要讓你永遠看不到小孩」、「生命短短，要給你日
    子歹過，跟你拼到底」之語，只知渠二人在吵架等語（見偵查卷第三十四頁背面
    及原審卷第五十三頁背面），而證人邱弘呈則迭於警訊、偵訊除證稱：伊當時在
    全家便利商店任職，告訴人進入店內請伊打電話報警，伊不知如何處理，未幾其
    先生（即被告）便跑進來叫伊不要報警，告訴人就又跑出去，那男子也跟著出去
    等語外，並證稱：當時被告並未當伊之面恐嚇告訴人，伊起先係聽到門口有吵架
    聲，見被告以手指指比著告訴人，但伊聽不到他們講的內容等語（見偵查卷第二
    十八頁背面），是上開證人所述，其等均未聽見被告曾向告訴人恫嚇稱：「要讓
    妳永遠看不到小孩」、「生命短短，要給妳日子歹過，跟妳拼到底！」等語句，
    且依當時情境，亦足見被告與告訴人雙方實則均處於爭吵而情緒明顯激動之情況
    下，從而，告訴人指稱被告曾有前開恫嚇詞語等語，依客觀事證尚難為明確之證
    明，且況參依當時被告及告訴人雙方處於情緒激動之激烈爭執之情況下，縱然被
    告或就離婚、小孩監護或雙方訴訟等事項上，有較刺激之言語反應，然此應為被
    告基於一時怒氣之下未經思慮脫口而為，縱認有所失當，亦尚難認其本身係存有
    以加害生命、身體、自由、名譽、財產等事項通知他人並藉以使受通知之他人發
    生畏懼之犯意存在。
(三)、至於證人鄭蘊璇於偵訊中雖證稱：被告（即其父親）「有不准媽媽（即告訴人）
    到學校看我們」，惟並無被告如何使用恐嚇手段之指述；其後又稱：「好像」有
    聽到被告要讓告訴人永遠看不到小孩云云，其既稱：「好像」顯見其亦無法確認
    ，而證人鄭蘊騏則於偵訊及原審訊時均證稱聽不懂台語，所以聽不懂被告說什麼
    等語，是就證人鄭蘊璇、鄭蘊騏所證內容，亦尚不足以據為被告恐嚇犯行之依據
    ，此外復查無其他積極證據足證被告有何甲訴意旨所指之恐嚇犯行，既不能證明
    被告犯罪，原審因而為無罪之判決，經核並無不合，檢察官上訴意旨，仍執前詞
    ，指摘原審諭知無罪為不當，請求撤銷改判，為無理由，應予駁回。
據上論結，應依刑事訴訟法第三百六十八條，判決如主文。
本案經檢察官陳惠珠到庭執行職務。
中      華      民      國    九十      年      五      月    二十二  日
                              臺灣高等法院高雄分院刑事第七庭
                                  審判長法官
                                        法官
                                        法官
不得上訴。


司法院資訊處製作；財團法人民間司法改革基金會備份。
